【裁判字號】    92,易,32
【裁判日期】    920408
【裁判案由】    竊盜
【裁判全文】
臺灣臺南地方法院刑事判決                            九十二年度易字第三二號
    公  訴  人  臺灣臺南地方法院檢察署檢察官
    被      告  丁○○
    輔  佐  人  乙○○
    指定辯護人  本院公設辯護人  甲○○
右列被告因竊盜案件，經檢察官聲請簡易判決處刑（九十一年度營偵字第一四一八號
），本院新營簡易庭認不宜適用簡易程序移由本院刑事庭改依通常程序審理，判決如
左：
    主  文
丁○○竊盜，累犯，免刑。
    事  實
一、丁○○罹患有妄想型精神分裂症，對現實之判斷力降低，領有中華民國身心殘障
    手冊，為精神耗弱之人，其前曾於民國八十五年間，因竊盜案件，經本院以八十
    五年度易字第三四０號判處有期徒刑六月確定，並於八十六年一月二十二日縮短
    刑期執行完畢。惟仍未獲適切治療並警惕行止，復於九十一年十月二十六日晚間
    十一時許，在臺南縣新營市○○街三十九之一號前，見丙○○所有之腳踏車未鎖
    ，且左右無人，竟意圖為自己不法之所有，趁機竊取上開腳踏車一輛，供代步之
    用，得手後正欲騎乘上開腳踏車離去該處之際，為丙○○發覺，報警當場查獲。
二、案經臺南縣警察局新營分局報請臺灣臺南地方法院檢察署檢察官聲請簡易判決處
    刑。
    理  由
一、訊據被告丁○○固坦承有於右揭時、地動手移動上開腳踏車之事實，惟矢口否認
    有何竊盜犯行，辯稱：伊因要向檢察官報案，而故意使人誤認伊要偷腳踏車，伊
    並未牽走或騎走該腳踏車云云。然查：
  (一)右揭事實，業據被告丁○○於警訊中供承不諱（見九十一年十月二十七日警訊筆
    錄），核與被害人丙○○指訴之情節相符，且有臺南縣警察局新營分局贓物認領
    保管單一紙及現場照片二張附卷可佐。被告雖於本院審理時翻異前詞，而以前詞
    置辯，然其於本院調查時則係供稱：伊沒有偷腳踏車，伊自己有腳踏車不需要偷
    云云（見本院九十二年三月十三日訊問筆錄），足見其供述反覆不一，是否可採
    ，已有可疑。再者，被告果係為了報案，何以不循正常途徑？又何以於本院調查
    時未以前詞置辯？是以其所辯在在與常情有違，應係事後卸責之詞，不足採信。
  (二)另辯護人雖以被害人所有之腳踏車市價不高，且被告個人有腳踏車，其係因沒有
    錢回住處，始竊取腳踏車作為代步工具，並非要販賣等情，而認被告僅係基於暫
    時使用之目的而騎走被害人之腳踏車，應係使用竊盜，欠缺為自己不法所有之主
    觀要件等語。惟按學理上所稱之「使用竊盜」乃行為人並無取得意圖，祇有使用
    意圖，取走他人之物，在不使該物發生質變或減低經濟價值之條件下，加以使用
    ，且具有使用後交還原所有人或持有人之交還意思始為已足。查本件觀諸被告前
    後之供述，先供稱係返回住處始竊取該腳踏車，復改稱係為了報案始竊取，未見
    其主觀上有何交還之意思，難謂無不法所有之意圖。
  (三)綜上所述，本件事證已臻明確，被告犯行堪以認定。
二、核被告丁○○意圖為自己不法之所有，而竊取他人之財物，所為係犯刑法第三百
    二十條第一項之普通竊盜罪。其前於八十五年間因竊盜案件，經本院判處有期徒
    刑六月確定，甫於八十六年一月二十二日縮短刑期執行完畢，有卷附臺灣臺南地
    方法院檢察署刑案資料查註紀錄表、臺灣高等法院被告全國前案紀錄表及臺灣臺
    南地方法院法務部在監在押資料表可按，其前受有期徒刑之執行完畢後，五年內
    再犯本件有期徒刑以上之罪，為累犯，應依刑法第四十七條之規定加重其刑。又
    按精神耗弱人之行為，得減輕其刑，刑法第十九條第二項定有明文，而被告前於
    九十一年間曾因恐嚇案件，經臺灣臺南地方法院檢察署函請財團法人奇美醫院臺
    南分院鑑定被告之精神狀態，綜合個人發展史與現在疾病史、心理衡鑑、身體檢
    查及神經學檢查、腦波檢查、電腦斷層掃描、精神狀態檢查結果，認：被告有藥
    物濫用史，於八十一年七月間即有精神病症狀，曾多次住院治療，仍有明顯的症
    狀干擾（如無法控制像是被人操控、身體內裝有ＩＣ板，會胡亂比畫與講話），
    智能表現屬臨界程度智能表現（偏向輕度智能不足），無明顯腦傷跡象顯示，人
    時地定向感正常、記憶能力尚可、判斷能力稍差，抽象思考能力差，臨床診斷為
    妄想型精神分裂症，被告精神分裂症發病多年，雖多次住院，惟精神症狀未受到
    良好控制，案發當時，其行為雖非受精神症狀直接控制，然其精神分裂症慢性化
    後，現實判斷力下降，推斷被告於案發當時之精神狀態已達精神耗弱之程度，此
    有該院九十一年六月六日（九一）美分字第０二０五號函所附被告之精神鑑定報
    告書一份在卷足憑，並經本院調閱九十一年度易字第八五九號卷宗核閱屬實，雖
    該鑑定報告係針對前開恐嚇案件案發時之精神狀態鑑定，惟被告於本院調查審理
    過程中均一再表示被人操控、身體內裝有ＩＣ板，並會胡亂比劃與講話，顯見其
    目前仍受精神分裂症狀干擾，堪認其案發當時之精神狀態應仍處於精神耗弱之程
    度，爰依前開規定減輕其刑，並先加後減。又參酌被告前因另涉恐嚇案件，經本
    院以九十一年度易字第八五九號判處有期徒刑三月，並於執行完畢或赦免後令入
    相當處所施以監護一年（此為本院職務上已知之事實），且現於嘉南療養院實施
    監護處分中，而本案係於入嘉南療養院監護前發生，當時尚未接受持續規則的精
    神科醫療，及據輔佐人乙○○陳稱：被告家屬曾以低收入戶之補助金將被告送療
    養院治療，但因時有吞食牙刷之情事，致屢遭院方請家屬帶回，若被告現在嘉南
    療養院之治療情形不錯，建議讓被告在該療養院繼續治療等語（見本院九十二年
    三月二十五日審理筆錄），且被告所犯行竊之腳踏車價值僅新臺幣一千元，亦據
    被害人丙○○於警訊中陳述屬實，其竊取之財物價值不高，犯罪情節輕微，顯可
    憫恕，復以被告於本院審理時，對於週遭事物之認知程度明顯退化，刑罰教化功
    能對其並無法彰顯，其現於專業機構治療中，對於被告之病情較有助益，亦得藉
    由被告之定期治療，使其恢復心智，藉以收教化之效，本院認依刑法第五十九條
    酌減其刑，仍顯過重，爰依刑法第六十一條第二款之規定，諭知免刑之判決。
據上論斷，應依刑事訴訟法第四百五十二條、第二百九十九條第一項前段，刑法第三
百二十條第一項、第四十七條、第十九條第二項、第六十一條第二款，罰金罰鍰提高
標準條例第一條前段，判決如主文。
本案經檢察官鄭深元到庭執行職務。
中    華    民    國      九十二    年      四        月        八      日
                                臺灣臺南地方法院刑事第五庭
                                    審判長法  官  陳欽賢
                                          法  官  莊玉熙
                                          法  官  林佩儒
右正本證明與原本無異
如不服本判決應於送達後十日內向本院提出上訴狀
                                          書記官   廖文靜
中    華    民    國      九十二    年       四       月      十四      日
附錄本案論罪科刑法條全文：
刑法第三百二十條第一項：意圖為自己或第三人不法之所有，而竊取他人之動產者，
                        為竊盜罪，處五年以下有期徒刑、拘役或五百元以下罰金
。


司法院資訊處製作；財團法人民間司法改革基金會備份。
